---
title: "Module 3 - Bases de R - Séance 1"
author: "Hugo Varet, Frédéric Guyon, Olivier Kirsh et Jacques van Helden"
date: '`r Sys.Date()`'
output:
  ioslides_presentation:
    slide_level: 2
    self_contained: no
    colortheme: dolphin
    fig_caption: yes
    fig_height: 6
    fig_width: 7
    fonttheme: structurebold
    highlight: tango
    smaller: yes
    toc: yes
    widescreen: yes
  slidy_presentation:
    smart: no
    slide_level: 2
    self_contained: yes
    fig_caption: yes
    fig_height: 6
    fig_width: 7
    highlight: tango
    incremental: no
    keep_md: yes
    smaller: yes
    theme: cerulean
    toc: yes
    widescreen: yes
  html_document:
    self_contained: no
    fig_caption: yes
    highlight: zenburn
    theme: cerulean
    toc: yes
    toc_depth: 3
    toc_float: yes
  pdf_document:
    fig_caption: yes
    highlight: zenburn
    toc: yes
    toc_depth: 3
  beamer_presentation:
    colortheme: dolphin
    fig_caption: yes
    fig_height: 6
    fig_width: 7
    fonttheme: structurebold
    highlight: tango
    incremental: no
    keep_tex: no
    slide_level: 2
    theme: Montpellier
    toc: yes
font-import: http://fonts.googleapis.com/css?family=Risque
subtitle: DUBii 2019
font-family: Garamond
transition: linear
---

```{r include=FALSE, echo=FALSE, eval=TRUE}
library(knitr)
library(kableExtra)
# library(formattable)

options(width = 300)
# options(encoding = 'UTF-8')
knitr::opts_chunk$set(
  fig.width = 7, fig.height = 5, 
  fig.path = 'figures/07_tests_multiples',
  fig.align = "center", 
  size = "tiny", 
  echo = TRUE, eval = TRUE, 
  warning = FALSE, message = FALSE, 
  results = FALSE, comment = "")

options(scipen = 12) ## Max number of digits for non-scientific notation
# knitr::asis_output("\\footnotesize")

```
## Les types de données élémentaires

- les nombres (réels par défaut): `numeric`, `double`
```{r}
x=3.5
class(x)
is.double(x)
is.numeric(x)
```
- les nombres entiers: `integer`
```{r}
x=3.5
x=as.integer(x)
is.integer(x)
```
- les caractères: `character`
```{r}
x="a"
x="toto"
```
## Les types de données

- les booléens: `boolean`
```{r}
x=FALSE
x=TRUE
as.integer(x)
```
- les facteurs: `factor`

très fréquent en R: on verra plus tard

## Les types de données: les vecteurs

- tout est vecteur
- vecteur: ensemble de valeurs du même type et indexées
```{r}
x=c(1,3,4,7)
x[1]
x[4]
length(x)
```
- listes:  ensemble de valeurs de types différents et indexées
```{r}
x=list(names=c("toto","titi","tutu"),values=c(1,2,4))
print(x)
x[[2]]
x$values
```

## Les types de données: les tableaux de données

- type de données typique de l'analyse de données
- data.frame: tableaux dont les colonnes sont de même types
```{r}
A=data.frame(names=c("toto","titi","tutu"),values=c(1,2,4))
print(A)
```

## Manipulation des vecteurs
```{r}
x=rnorm(26)
```
- indiçage des vecteurs: `[]`
```{r}
x[3]
```
- vecteur d'indices  
```{r}
x[c(3,5)]
x[1:6]
x[seq(1,100,by=2)]
```
- vecteur de booléens=on prend ou pas sous condition
```{r}
x[x>=0]
```
## Manipulation des vecteurs
- accés aux éléments de vecteur par le nom
```{r}
names(x)=letters
x[c("a","t","z")]
```
- accés aux éléments éléments de liste par le nom
```{r}
x=list(names=letters,values=1:26)
x$names
x$letters
```
- data.frame = tableau à deux dimensions
```{r}
A=data.frame(names=c("toto","titi","tutu"),values=c(1,2,4))
A[1,2]
A[2,1]
A[1:2,]
A[A[,2]>=3,]
```
- data.frame = liste de vecteur colonne
```{r}
A$names
A$values
```
- ou bien
```{r}
A[,"names"]
A[,"values"]
```

## Les fonctions de base
- `+`,`-`,`*`,`\`,`**`
- `cos`,`sin`,`log`,`log10`,`exp`
- les fonctions sont toutes vectorielles
```{r}
x=runif(10)
x=x+1
print(x)
cos(x)
y=seq(0, pi, len=10)
x+y
x*y
```

## Les fonctions en R

```{r}
ma_fonction=function(nom_arg1,nom_arg2) {
# des calculs...
return(valeur_retour)
}
```
- `ma_fonction`: nom de la fonction (variable comme les autres)
- `valeur1, valeur2`: arguments de la fonction
- `valeur_retour`: la dernière ligne donne la valeur retournée par la fonction
- exemple simple:
```{r}
add1=function(x) {
   return(x+1)
}

add1(2)
```

## Les fonctions en R

* les arguments ont un nom et peuvent avoir une valeur par défaut
* à l'appel de la fonction:
    + les arguments sont dans l'ordre
    + dans le désordre si ils sont nommés
    + peuvent être absents, si valeur par défaut
* exemple simple:


```{r}
add2=function(x,y,z=0) {
   x+2*y+3*z
}
add2(1,2)
add2(y=1,x=2)
add2(1,2,3)
add2(y=1,x=2,3)
